臺灣高等法院臺中分院刑事判決　　　　　　　　　　九十四年度上訴字第五二九號
　　上　訴　人　臺灣臺中地方法院檢察署檢察官
　　上　訴　人
　　即　被　告　丑○○
　　上　訴　人
　　即　被　告　未○○
　　右　一　人
　　選任辯護人　陳居亮律師
右上訴人，因被告搶奪等案件，不服臺灣臺中地方法院九十三年度訴字第三一七八號
，中華民國九十四年一月二十七日第一審判決（起訴案號：臺灣臺中地方法院檢察署
九十三年度偵字第二０七一三號），提起上訴，本院判決如左：
    主　　  文
原判決關於丑○○部分，關於未○○搶奪、竊盜暨定執行刑部分均撤銷。
丑○○共同連續意圖為自己不法之所有，而搶奪他人之動產，累犯，處有期徒刑參年
。
未○○共同連續意圖為自己不法之所有，而搶奪他人之動產，處有期徒刑貳年拾月。
扣案安全帽貳頂，鑰匙參支，均沒收。
其他上訴駁回。
本判決第三項所處之刑，與上訴駁回即行使偽造私文書，所處有期徒刑肆月部分，主
刑部分應執行有期徒刑參年。
    事  　　實
一、丑○○於民國（下同）八十九年間因施用毒品罪，經臺灣臺中地方法院判處有期
    徒刑五月確定，又於九十年間因施用毒品罪，經同法院判處有期徒刑十月確定，
    接續執行後，於九十二年二月二十四日執行完畢，猶不知悔改，竟與未○○共同
    基於意圖為自己不法所有之概括犯意，於附表一所示時地，以騎乘機車互相搭載
    ，頭戴安全帽方式，趁巳○○等九人未加防備，或不及抵抗之際，自後方搶奪巳
    ○○等人置放在機車腳踏板或掛在機車把手上、腳踏車菜籃內之手提包、手上之
    行動電話等財物得逞（犯罪手法、地點、日期等均如附表一所載），另基於共同
    竊盜之犯意聯絡，並基於概括犯意，以自備之鑰匙竊盜附表二之機車二輛，得逞
    後，以供搶奪犯案之交通工具使用。丑○○未○○二人搶奪上開財物後，將證件
    等物丟棄，所得贓款予以朋分花用，並將其中所得行動電話，脫售予通訊行牟利
    花用。未○○另行起意，於九十三年九月三十日十七時許，持搶奪行動電話序號
    000000000000000，至陳麗琪設於臺中市○○○街一三五號一樓
    四十三室之聯強電訊聯盟網際精靈通訊店，以新台幣（下同）一千二百元代價脫
    售時，為免遭警查緝，竟基於行使偽造私文書之犯意，在通訊行「中古手機買賣
    同意書」，賣方姓名及賣方簽名欄上偽造「陳天民」署名，偽造該買賣同意書之
    私文書後，交予老闆而行使之，用以表示行動電話係陳天民出售之意，足以生損
    害於陳天民。嗣為警於九十三年十一月二十三日二十二時、同日二十三時，分別
    在臺中市○○街一二七號、臺中縣大里市○居街八一巷十三號查獲丑○○、未○○，並扣得作案所用之半罩式銀色安全帽二頂、機車鑰匙三支，另經循線而查獲
    甲○○身分證、健保卡、上海商銀信用卡、玉山銀行信用卡、大里市農會金融卡
    各一張、甲○○之行照二張、駕照一張、ＧＵＣＣＩ手提包一個、黃色手提包一
    個、臺中市二信金融卡一張、合庫金融卡一張、臺中市二信存摺、合庫存摺各一
    本、皮包三個及附表二之機車兩輛。
二、案經臺中市警察局移送臺灣臺中地方法院檢察署檢察官偵查起訴。
    理 　　 由
一、右揭犯罪事實，業據上訴人即被告（下稱被告）丑○○、未○○，先後於原審及
    本院審理時供承不諱，核與被害人巳○○等十一人於警訊中或本院審理時指述之
    情節相符，並經證人陳麗琪、劉宜鑫於警訊中證述屬實，且有行動電話通聯七紙
    、贓物認領保管收據四紙、電腦製照片九張、中古手機買賣同意書影本二紙附卷
    足憑，並有上開作案工具安全帽二頂、機車鑰匙三支及起獲贓物扣案足憑，足見
    被告丑○○、未○○二人之自白，尚非無憑，已堪採信。雖被告二人於本院上訴
    羈押訊問時，辯稱其等僅有搶奪五次，其餘係害怕警察借提時，始承認犯案云云
    ，被告未○○又於本院九十四年三月十七日調查時，先辯稱原判決附表十之那次
    沒有做，嗣改稱十一件都有做云云，被告丑○○於同日調查時辯稱原判決附表二
    、七、八、十，應該沒有犯案云云，未○○再改稱應以丑○○所供為實在云云，
    兩人前後所辯，明顯有矛盾，經本院就被告辯稱起訴書附表四件，應未犯案部分
    ，傳喚證人乙○○、辰○○、庚○○、丙○○調查結果，並就檢察官併案之六件
    ，傳喚六位被害人作證，併案部分之被害人均無法指稱，但起訴之該四件被害人
    ，其中，乙○○及丙○○均可指認被告二人，另外被害人天○，則係在接獲被告
    丑○○之書信，自行到庭，亦可指認被告二人犯案，此有本院之筆錄可稽，被告
    二人始於本院審理時，均供稱起訴之搶奪犯行九件均有做，併案之六件並未犯案
    （參照本院審理卷），對照被害人指稱，足見被告二人就附表一、附表二所載之
    九件搶奪、二件竊盜犯行之自白，應與事實相符，自堪採信。再者，被告未○○
    行使偽造文書之犯行，亦有買賣同意書在卷可稽，並經證人陳麗琪、劉宜鑫二人
    於警訊證稱屬實，該偽造並行使犯行，自足以生損害於陳天民，要堪認定。從而
    ，被告二人上開犯行，均堪認定，自應依法論科。
二、核被告丑○○、未○○就附表一、附表二之所為，均係犯刑法第三百二十五條第
    一項搶奪罪、第三百二十條第一項竊盜罪。被告未○○另犯刑法第二百十六條、
    第二百十條之行使偽造私文書罪。其所犯偽造署名，為偽造私文書之部分行為，
    偽造私文書之低度行為，為行使偽造私文書高度行為所吸收，均不另論罪。其等
    就上開搶奪及竊盜犯行間，均有犯意聯絡及行為分擔，應論以共同正犯。又其等
    先後多次搶奪及竊盜犯行，均時間緊接，所犯係犯罪構成要件相同之罪，均應依
    刑法第五十六條之規定以一罪論，並各加重其刑。又被告丑○○曾於八十九年間
    ，因施用毒品罪，經原審判處有期徒刑五月確定，又於九十年間，因施用毒品罪
    ，再經原審判處有期徒刑十月確定，接續執行後，九十二年二月二十四日執行完
    畢等事實，有臺灣高等法院被告全國前案紀錄表一份在卷可按，其於上述案件受
    有期徒刑之執行完畢後，五年以內再犯本件有期徒刑以上之罪，核為累犯，應依
    刑法第四十七條規定加重其刑，並依法遞加重之。被告丑○○、未○○所犯搶奪
    罪、竊盜罪，依丑○○警訊所供，係竊盜辛○○機車，搶奪甲○○之財物（參見
    偵查卷三五頁），自堪認有方法結果之牽連關係，應從一重之搶奪罪處斷。被告
    未○○所犯搶奪罪與行使偽造私文書罪間，犯意各別，罪名互異，應分論併罰。
    原審經審理結果，認被告未○○行使偽造私文書罪證明確，因而適用刑法第二百
    十六條、第二百十條、第二百十九條等規定，並審酌被告犯罪手段、所生危害、
    犯後態度等一切情狀，量處被告有期徒刑四月，另認，偽造陳天民署名二枚，應
    依法宣告沒收，經核其認事用法尚無違誤，量刑亦屬允當，被告提起上訴請求輕
    判，難認有理由，檢察官上訴書並未聲明係一部上訴，依法視為全部上訴，茲檢
    察官並未提出明確上訴理由，本院核其上訴亦為無理由，其等上訴自應予駁回。
三、原審經審理結果，認被告二人搶奪、竊盜犯行，罪證明確，予以論科，固非無見
    ，但依上所述，該二罪應有牽連關係，原判決認係數罪併罰，自有違誤。檢察官
    以被告二人另有併辦六件搶奪犯行，提起上訴，指摘原判決認定不當，核非可取
    （詳如後敘）。被告二人提起上訴，請求輕判，亦非有理由，惟指摘二罪有牽連
    關係，非無理由，原判決亦有上開可議，即屬無可維持，應由本院就該部分暨定
    執行刑部分均撤銷改判。爰審酌被告二人所為，對社會治安產生重大危害，及其
    等犯罪之動機、目的、手段、所得、犯後態度等一切情狀，各量處如主文第二項
    、第三項所示之刑，以示懲儆，又被告未○○部分，並與上訴駁回部分，另定其
    應執行刑。扣案之安全帽二頂、機車鑰匙三支，乃被告等所有，分供共同搶奪及
    竊盜所用之物，此據其等供明在卷，依刑法第三十八條第一項第二款規定，宣告
    沒收。又本案搶奪、竊盜罪間，既堪認有牽連關係，則被告丑○○於本院調查時
    ，雖就竊盜部分具狀撤回上訴，自未生效，本院應一併判決如前，附此敘明。
四、檢察官併辦意旨（臺灣臺中地方法院檢察署九十四年偵字第一八一０號）略稱：
    附表之六件搶奪，亦係被告二人所犯。但查，偵查卷內之被害人午○○、酉○○
    、己○○、亥○○、壬○○、卯○○○六位警訊筆錄，均未明確指稱被告二人係
    該等案件之作案歹徒，嗣經本院傳喚該等六位被害人到庭作證，經調查結果，該
    等六人均指稱其等係依相片而非當面指認，本院復傳喚承辦員警寅○○、申○○
    、戊○○三人到庭作證，亦乏客觀事證可認該六件，確係被告二人所犯，此外，
    警方亦未起獲贓物，是被告二人縱於警訊時自白犯案，依刑事訴訟法第一百五十
    六條規定意旨，仍不得遽認被告二人犯案。此外，別無客觀事證可資證明，該等
    犯行核屬不能證明，惟該等犯行，既未經檢察官起訴，自應檢還檢察官依法偵辦
    ，附此載明。
據上論斷，應依刑事訟訴法第三百六十八條、第三百六十九條第一項前段、第三百六
十四條、第二百九十九條第一項前段，刑法第二十八條、第五十六條、第三百二十條
第一項、第三百二十五條第一項、第五十五條、第四十七條、第三十八條第一項第二
款、第五十一條第五款，罰金罰鍰提高標準條例第一條前段，判決如主文。
本案經檢察官戌○○到庭執行職務
中  華      民      國    九十四    年      四      月    二十六    日
                                臺灣高等法院臺中分院刑事第一庭
                                      審判長法  官  陳  紀  綱
                                            法  官  陳  登  源
                                            法  官  蔡  聰  明
右正本證明與原本無異。
如不服本判決應於收受送達後十日內向本院提出上訴書狀，其未敘述上訴之理由者並
得於提起上訴後十日內向本院補提理由書（均須按他造當事人之人數附繕本）。
                                            書記官  郭　振　祥
中      華      民      國      九十四   年      四       月   二十七   日
刑法第三百二十五條：
意圖為自己或第三人不法之所有，而搶奪他人之動產者，處六月以上五年以下有期徒
刑。
因而致人於死者，處無期徒刑或七年以上有期徒刑，致重傷者，處三年以上十年以下
有期徒刑。
第一項之未遂犯罰之。
刑法第二百十六條：
行使第二百十條至第二百十五條之文書者，依偽造、變造文書或登載不實事項或使登
載不實事項之規定處斷。
刑法第二百十條：
偽造、變造私文書，足以生損害於公眾或他人者，處五年以下有期徒刑。
附表一：
┌──┬─────────┬────────────┬─────────┐
│編號│ 犯罪時間         │犯罪地點、犯罪手法      │  損失財物        │
├──┼─────────┼────────────┼─────────┤
│１  │九十三年九月三十日│台中市○○○路七五號，搶│皮包、信用卡、提款│
│    │十四時許          │奪巳○○所有之手提包一個│卡、身分證、駕照、│
│    │                  │（內有信用卡等財物）。  │手機一支、現金二千│
│    │                  │自後方搶奪。            │元。              │
├──┼─────────┼────────────┼─────────┤
│２  │九十三年十月一日十│台中市○區○○路與華美西│皮包、信用卡、金融│
│    │六時三十分許      │街口，搶奪乙○○所有之手│卡、身分證、駕照、│
│    │                  │提包一個（內有信用卡等財│手機一支、現金六千│
│    │                  │物）。自後方搶奪。      │元。              │
├──┼─────────┼────────────┼─────────┤
│３  │九十三年十月十六日│台中市○區○○路四五九號│手提包一個、手機一│
│    │上午十時四十分許  │前，搶奪辰○○所有手提包│支、鎖匙一串。    │
│    │                  │一個（內有手機等財物）。│                  │
│    │                  │自腳踏車菜籃搶奪。      │                  │
├──┼─────────┼────────────┼─────────┤
│４  │九十三年十一月十四│台中市○區○○路二二一號│金融卡、健保卡、重│
│    │日上午八時四十分許│前，搶奪癸○○○所有之手│大傷病卡、身分證、│
│    │                  │提包一個（內有金融卡等財│現金六千元。      │
│    │                  │物）。自機車把手搶奪。  │                  │
├──┼─────────┼────────────┼─────────┤
│５  │九十三年十一月十六│台中市○區○○街三四號前│手提包、身分證、提│
│    │日十六時三十分許  │，搶奪天○所有之手提包一│款卡、存摺、現金五│
│    │                  │一（內有身分證等財物）。│千元。            │
│    │            │自機車腳踏板搶奪。      │                  │
├──┼─────────┼────────────┼─────────┤
│６  │九十三年十一月十九│台中市西區○○○○街與五│金融卡、手機一支、│
│    │日上午八時四十分許│權三街口前，搶奪庚○○所│信用卡、身分證、現│
│    │                  │有之手提包一個（內有金融│金二千五百元。    │
│    │                  │卡等財物）。自手上搶奪。│                  │
├──┼─────────┼────────────┼─────────┤
│７  │九十三年十一月二十│台中市○區○道路與五常街│金融卡、手機一支、│
│    │日十六時三十五分許│口，搶奪丙○○所有之皮包│健保卡二張、身分證│
│    │                  │一個（內有金融卡等財物）│二張、鑰匙一串、現│
│    │                  │。自手中搶奪。          │金一千一百元。    │
├──┼─────────┼────────────┼─────────┤
│８  │九十三年十一月二十│台中市○區○○里○○街八│手機一支。        │
│    │日十八時許        │十三號前，搶奪子○○所有│                  │
│    │                  │之手機一支。自手中搶奪。│                  │
├──┼─────────┼────────────┼─────────┤
│９  │九十三年十一月二十│台中縣大里市○○路○段二│手提包、身分證、健│
│    │一日中午十二時三十│○七號前，搶奪甲○○所有│保卡、信用卡、金融│
│    │分許              │之手提包一個（有身分證等│卡、駕照、行照、現│
│    │                  │財物）。自機車把手搶奪。│金七萬元。        │
└──┴─────────┴────────────┴─────────┘
附表二：
┌──┬─────────┬────────────┬─────────┐
│編號│ 犯罪時間         │犯罪地點、犯罪手法      │  損失財物        │
├──┼─────────┼────────────┼─────────┤
│１  │九十三年十一月二十│台中市○○○路二六七巷二│機車一輛。        │
│    │日十五時許        │十三之五號前，竊取丁○○│                  │
│    │                  │所有之車牌號碼ＧＧＪ─七│                  │
│    │                  │○八號機車一輛。        │                  │
├──┼─────────┼────────────┼─────────┤
│２  │九十三年十一月二十│台中市○區○○路八十八巷│機車一輛。        │
│    │一日十三時許發覺遭│十三之十三號前，竊取李燕│                  │
│    │竊。              │碧所有之車牌號碼ＬＡＢ─│                  │
│    │                  │六一○號機車。          │                  │
└──┴─────────┴────────────┴─────────┘
附表三：
┌──┬─────────┬────────────┬─────────┐
│編號│ 犯罪時間         │犯罪地點、犯罪手法      │  損失財物        │
├──┼─────────┼────────────┼─────────┤
│１  │九十三年十月十七日│台中縣太平市○○路○段二│信用卡二張、金融卡│
│    │十九時許　　      │十一號，搶奪午○○所有皮│三張、現金二千八百│
│    │                  │包一個（內有信用卡等物）│元、駕照、行照、健│
│    │    │                        │保卡、手機一支、存│
│    │                  │                        │摺及公司印鑑、皮包│
│    │                  │　　　　　　　　　　    │一個等物          │
├──┼─────────┼────────────┼─────────┤
│２  │九十三年十月十七日│台中市○區○○路與工學北│信用卡三張、金融卡│
│    │十九時五十分許　　│路，搶奪酉○○所有皮包一│二張等物          │
│    │　　　            │個（內有信用卡等物）　　│                  │
│    │                  │　　　　　　　　　　    │                  │
├──┼─────────┼────────────┼─────────┤
│３  │九十三年十月三十日│台中市○區○○○路二四０│現金二千元、信用卡│
│    │二十二時許        │號前，搶奪己○○所有皮包│、提款卡、手機二支│
│    │                  │一個（內有現金二千元等物│、皮包一個等物　  │
│    │                  │）                      │                  │
│    │                  │                        │              │
│    │                  │                        │                  │
├──┼─────────┼────────────┼─────────┤
│４  │九十三年十一月四日│台中縣大里市○○路八十三│證件、信用卡、現金│
│    │上午六時許        │巷七十七號，搶奪亥○○所│三千餘元、皮夾一個│
│    │                  │有皮夾一個（內有信用卡等│等物              │
│    │                  │物）                    │                  │
├──┼─────────┼────────────┼─────────┤
│５  │九十三年十一月九日│台中縣太平市○○路二一二│信用卡四張、金融卡│
│    │二十一時許        │號，搶奪手提包一個（內有│一張、存摺一本、駕│
│    │                  │信用卡等物）            │照、行照、健保卡、│
│    │                  │                        │手機一支、學生證、│
│    │                  │                        │身分證、手提包一個│
│    │                  │                        │等物              │
├──┼─────────┼────────────┼─────────┤
│６  │九十三年十一月十六│台中縣太平市○○路四四七│現金一千二百元    │
│    │日上午八時許      │號前，搶奪許林秀雲皮包一│                  │
│    │                  │個（內有現金一千二百元）│                  │
│    │                  │                        │                  │
└──┴─────────┴────────────┴─────────┘
                                                                    Ｉ
